【裁判字號】    95,交上訴,16
【裁判日期】    950510
【裁判案由】    業務過失致死
【裁判全文】
臺灣高等法院高雄分院刑事判決        95年度交上訴字第16號
上  訴  人  臺灣屏東地方法院檢察署檢察官
上  訴  人
即  被  告  甲○○
                      樓
選任辯護人  郭季榮  律師
上列上訴人因被告業務過失致死案件，不服臺灣屏東地方法院94
年度交訴字第140 號中華民國95年2 月27日第一審判決（起訴案
號：臺灣屏東地方法院檢察署94年度偵字第4262號），提起上訴
，本院判決如下：
     主  文
上訴駁回。
甲○○緩刑貳年。
     事  實
一、甲○○受僱於大洋機電顧問股份有限公司（下稱大洋公司）
    ，以駕駛該公司所有車輛至客戶所在地維修水電為工作內容
    ，於民國94年8 月1 日下午3 時48分許，因執行公司交辦外
    出維修水電事務，駕駛該公司所有之車號1427-FB 號廂型自
    用小客貨車，由南往北沿省道臺1 線行經450.8 公里附近，
    即屏東縣枋山鄉○○○○道路施工，封閉北上車道，並調撥
    部分南下車道供北上車輛行駛之路段時，原應注意行車速度
    ，依速限標誌或標線之規定，行經道路修理地段時，應減速
    慢行，作隨時停車之準備，而依當時為晴天午後，光線、視
    野良好，現場係以柏油鋪設之省道臺1 線公路，路面乾燥、
    無缺陷，該路段雖因施工而封閉北上車道，然其警告駕駛人
    注意減速並調撥部分南下車道以維持雙向通行之標示清楚，
    區隔明確，復無其他不能注意之情事，詎甲○○竟疏未注意
    該封閉處所前方200 公尺、100 公尺放置之「道路施工」、
    前方50公尺放置之「遵行方向箭頭」，及施工路段所擺設用
    以導引、區隔之交通錐、連桿等器材，仍未減速慢行，而以
    時速80餘公里之速度行進，旋於封閉路段起點轉入原屬南下
    內側快車道之調撥車道時，失控衝入仍保留供對向車輛行駛
    之南下外側快車道及機慢車道，撞及對向駛來，由邱癸東駕
    駛之車號JQT-939 號重型機車，造成機車人車倒地，邱癸東
    受有多處嚴重挫傷、合併骨盆及腿骨骨折等傷害。甲○○肇
    事後雖仍留在現場，並向到場處理之警員自首接受裁判，惟
    邱癸東經送醫延至同日下午6 時40分仍不治死亡。
二、案經臺灣屏東地方法院檢察署檢察官相驗後自動檢舉偵查並
    聲請以簡易判決處刑。
     理  由
一、上訴人即被告甲○○所犯係死刑、無期徒刑、最輕本刑為3
    年以上有期徒刑以外之罪，已經被告就被訴事實為有罪之陳
    述，經本院聽取當事人、辯護人之意見後，依刑事訴訟法第
    273 條之1 第1 項之規定，裁定進行簡式審判程序，則本件
    卷內之人證、物證、書證等證據，依同法第273 條之2 規定
    ，不受第159 條第1 項關於傳聞法則規定之限制，依法均有
    證據能力，合先敘明。
二、上揭被告駕駛甲○○車號1427-FB 號廂型自用小客車，於上
    開時、地超速，衝入對向車道，撞及被害人邱癸東所駕駛之
    JQT-939 號重型機車，致被害人邱癸東受有上述傷害致死之
    事實，業據被告於原審及本院供承不諱，而該路段因施工，
    封閉北上車道，將南下車道以交通錐阻隔，調撥為單線雙向
    通車等情，亦據證人即前揭道路施工現場負責人林居正於警
    詢中陳述明確，並有道路交通事故現場圖1 紙、道路交通事
    故調查報告(一)、(二)表、現場暨車損照片27幀在卷可稽，另被
    害人邱癸東係因本件事故致多處嚴重挫傷合併骨盆及腿骨骨
    折而死亡，亦經臺灣屏東地方法院檢察署檢察官督同法醫師
    相驗屍體，製作勘驗筆錄、相驗屍體證明書、驗斷書在卷，
    復有相驗照片5 幀附卷可憑。
三、本件事故發生地點為省道臺1 線450.8 公里，屏東縣枋山鄉
    ○○路段，事發時因北上車道448.6 公里至450 公里處道路
    施工，自450.8 公里處封閉車道，並調撥部分南下車道供北
    上車輛行駛，該封閉處所前方200 公尺、100 公尺及50公尺
    處，陸續設有「道路施工」及「遵行方向箭頭」等警告標誌
    ，及至施工路段亦設有交通錐、連桿等器材以為臨時車道之
    導引、區隔等情，有證人林居正於警詢中之證述、卷附道路
    交通事故調查報告表、肇事現場圖、現場、車損照片及警員
    林利進製作之（更正）調查報告（詳相卷第47頁）在卷可參
    。然依前開事發後現場跡證所示，被告甲○○所駕自用小客
    貨車所遺煞車痕之起點約在調撥車道起點後5 公尺，以交通
    椎暫時區隔之南北向車道分隔線上，左右煞車痕起點重疊，
    並順著被告自原北向車道轉入之方向往外延伸，由南往北分
    別以圓弧狀分布在現場南下外側快車道及機慢車道，即上開
    施工調撥仍保留予南下車輛行駛之車道，右側煞車痕長34.9
    公尺全部分布在南下外側快車道上，左側煞車痕長30.8公尺
    則猶有約2/3 更侵入南下慢車道上，至於被害人邱癸東所駕
    機車則嚴重扭曲、破損而倒放在該左側煞車痕終點附近之路
    旁，另被告甲○○所駕上開自用小客貨車左後方則因強力碰
    撞而嚴重凹陷、變形，足徵被告當時自原北向車道轉入設在
    南向車道之調撥車道時，因車速過快而失控，不僅無法正確
    駛入該調撥車道，猶發生甩尾並嚴重侵入仍保留供南下車輛
    使用之車道，以其所遺煞車痕均在30公尺以上，對照交通部
    道路交通安全督導會訂5.4 交導登字第232 號函示「一般
    公路汽車煞車距離、行車速度對照表」所示，當時車速顯然
    超過每小時80公里，縱就該路段平日最高速限每小時70公里
    而言，已然超速，遑論該處當時尚在施工，更應減速慢行。
四、按行車速度，依速限標誌或標線之規定，無標誌或標線者，
    行經道路修理地段時，應減速慢行，作隨時停車之準備，道
    路交通安全規則第93條第1 項第2 款定有明文，此為被告甲
    ○○前揭時地身為汽車駕駛人所應知悉並注意者，而依當時
    情形為晴天午後，光線、視野良好，現場係以柏油鋪設之省
    道臺1 線公路，路面乾燥、無缺陷，該路段雖因施工而封閉
    北上車道，然其警告駕駛人注意減速並調撥部分南下車道以
    維持雙向通行之標示清楚，區隔明確，復無其他不能注意之
    情事，乃被告甲○○竟疏未注意，致因超速行駛而肇事，其
    行為顯有過失。又被害人邱癸東係因本件事故受有多處嚴重
    挫傷合併骨盆及腿骨骨折而死亡，已如前述，是被告甲○○
    前開過失行為與被害人邱癸東死亡間，顯有直接因果關係，
    堪予認定。本件被告犯罪事證已臻明確，應依法論科。
五、按刑法上所謂業務，係指個人基於其社會地位繼續反覆所執
    行之事務，包括主要業務及其附隨之準備工作與輔助事務在
    內，最高法院89年臺上字第8075號著有判例可資參照，查被
    告甲○○受僱於大洋公司，平日並以駕車外出在高雄、屏東
    一帶執行公司交辦為客戶維修水電之業務，此據被告甲○○
    於偵查中自承在卷（詳偵卷第6 頁），其因工作而駕駛車輛
    外出之行為，顯與其執行公司之主要業務有直接、密切之關
    係，應認為輔助業務。核被告甲○○所為，係犯刑法第276
    條第2 項之業務過失致死罪。又被告甲○○犯罪後，於警方
    據報到場時，主動向承辦員警承認犯行並接受調查，有警製
    肇事人自首情形紀錄表在卷可按，係對於未經發覺之犯罪自
    首而受裁判，應依刑法第62條前段規定，減輕其刑。
六、原審因認被告犯上述之罪，而適用刑法第276 條第2 項、第
    62條前段，罰金罰鍰提高標準條例第1 條前段之規定，並審
    酌被告駕車行經省道施工路段而未減速，以時速80公里以上
    之高速衝入調撥車道而失控肇事，過失情節非輕，並考量其
    犯罪後坦承犯行等一切情狀，量處有期徒刑1 年2 月。其認
    事用法，並無不合，量刑亦屬適當，檢察官上訴意旨指摘原
    判決量刑過輕及被告上訴意旨指摘原判決量刑過重不當，均
    為無理由，應予駁回。又被告未曾受有期徒刑以上刑之宣告
    ，有台灣高等法院被告前案紀錄表1 份在卷足稽，且被告已
    與被害人家屬達成和解，被害人家屬已表示不願追究，有陳
    情狀1 份附於本院卷內足稽，經此偵審程序，當知警愓，應
    無再犯之虞，本院認被告之科刑以暫不執行為適當，併宣告
    緩刑2 年，以啟自新。
據上論斷，應依刑事訴訟法第368 條，刑法第74條第1 款判決如
主文。
本案經檢察官陳國全到庭執行職務。
中    華    民    國    95    年    5     月    10    日
                  刑事第六庭  審判長法  官  王憲義
                                    法  官  張盛喜
                                    法  官  李璧君
以上正本證明與原本無異。
如不服本判決應於收受本判決後10日內向本院提出上訴書狀，其
未敘述上訴理由者，並得於提起上訴後10日內向本院補提理由書
狀（均須按他造當事人之人數附繕本）「切勿逕送上級法院」。
中    華    民    國    95    年    5     月    10    日
                                    書記官  林淑敏
附錄本判決論罪科刑法條：
中華民國刑法第276條第2 項
(過失致死罪)
從事業務之人，因業務上之過失犯前項之罪者，處5 年以下有期
徒刑或拘役，得併科3 千元以下罰金。


司法院資訊處製作；財團法人民間司法改革基金會備份。
